臺灣高等法院刑事判決　　　　　　　　　　　　　　九十年度上易字第二八三六號
　　上　訴　人　臺灣桃園地方法院檢察署檢察官
　　被　　　告　乙○○
右上訴人因被告詐欺案件，不服臺灣桃園地方法院八十九年度易緝字第一五三三號，
中華民國九十年五月八日第一審判決（起訴案號：臺灣桃園地方法院檢察署八十九年
度偵續字第三三號），提起上訴，本院判決如左：
    主  文
原判決撤銷。
乙○○連續以詐術得財產上不法之利益，處有期徒刑伍月，如易科罰金以佰元折算
壹日。
    事  實
一、乙○○連續於民國（下同）八十五年八月至八十六年三月間，以永固興有限公司
    負責人之身分，向裕順建材有限公司及建豪金屬有限公司詐購貨物，犯詐欺罪，
    經台灣桃園地方法院於八十七年七月二日以八十七年度易字第一六二二號判決有
    期徒刑六月，緩刑三年確定，乙○○另於八十六年八月二十二日以陳明德（業經
    台灣桃園地方法院檢察署以八十九年度偵續字第三三號為不起訴處分確定）擔任
    名義負責人，設立億鋼鋼構有限公司（下稱億鋼公司），乙○○負實際經營之責
    ，八十七年一月初，乙○○明知其本人及億鋼公司均財務困難，無付款能力，仍
    基於意圖為自己不法利益之概括犯意，連續七次於附表所示時間，向大園起重有
    限公司（下稱大園公司）負責人甲○○雇用吊車，為其承攬中壢工業區永兆精密
    電子股份有限公司（設於桃園縣中壢市○○○路九號）之鋼架工程進行吊置鋼鐵
    工作，使大園公司負責人甲○○陷於錯誤，而依約出車，為乙○○吊置鋼鐵（七
    次報酬如附表之所示），乙○○雖曾交付如附表所示之支票二紙（其中一紙係以
    億鋼公司名義簽發，另外一紙則係乙○○所收來之客票），惟該二紙支票經甲○
    ○屆期提示，均遭退票，乙○○亦未再給付分文，甲○○始知受騙。
二、案經被害人大園公司訴請臺灣桃園地方法院檢察署檢察官偵查起訴。
    理  由
一、訊據被告乙○○固坦承有於前揭時、地雇用大園公司起重吊車並交付支票付款之
    之事實，惟矢口否認涉有詐欺罪嫌，辯稱：伊向大園公司雇用吊車時，億鋼公司
    資金充裕，嗣因上游廠商倒帳未如期付款，造成資金週轉困難，而未如期給付吊
    車費予告訴人公司云云。惟查：前揭事實業據告訴人大園公司負責人甲○○指述
    綦詳，且有甲○○提出之工作驗收單五張及支票二紙等影本在卷足憑（見他字卷
    第四頁至第七頁），而被告以陳明德任名義負責人設立億鋼公司，並自任億鋼公
    司之實際負責人等情，亦經陳明德與被告供承屬實（見同上卷第十八頁反面、第
    十九頁），又被告曾設立永固興有限公司，並於八十五年三月至八十六年六月間
    向裕順建材有限公司及建豪金屬有限公司詐購貨物，其在該案審理中供稱永固興
    有限公司於八十六年間資金運轉已有問題（見臺灣桃園地方法院八十七年度易字
    第一六二二號刑事判決理由欄第一段，附於偵字卷第八頁至第九頁），參以被告
    於偵查時供述：「（為何億鋼公司負責人登記陳明德？）因我信用不好。‧‧‧
    」等語（見他字卷第二十二頁反面），而億鋼公司係八十六年八月二十二日核准
    設立（見偵續卷第十七頁），距離被告向告訴人公司首次僱用吊車時間即八十七
    年一月四日（見他字卷第四頁），僅短短相隔四月餘，足認被告向告訴人公司僱
    用吊車時已無付款能力，再被告於前案審理中（前案於八十七年七月二日判決，
    見偵字卷第九頁反面），旋於八十六年八月二十二日以陳明德名義申請設立億鋼
    公司，再以億鋼公司名義向告訴人公司僱用吊車，嗣聽任用以支付吊車對價之支
    票無法兌現，是被告顯有為自己不法利益之意圖甚明。至被告於原審訊問時辯稱
    係被人拖累本無意詐騙（見原審卷第五十六頁），同時提出相關之合約書及律師
    函影本佐證（見同上卷第六十頁至第七十頁），惟此僅能證明億鋼公司確曾與上
    開公司訂有工程合約，而上開公司有無積欠億鋼公司工程款？積欠之工程款數目
    為何？有無償還？仍屬不明，徵之被告於偵查時及原審訊問中，經檢察官及承審
    法官數度告知應提出欠款之相關資料以供審酌（見起訴書第二頁，原審卷第一二
    一頁），被告竟怠於提出對此有利於己之證據資料，是億鋼公司與上開公司間之
    合約書等，尚不足為有利於被告認定之證據。另億鋼公司於聯邦商業銀行龍潭分
    行開立之帳號000000000000號支票帳戶，雖於被告向告訴人公司僱
    用吊車期間（即八十七年一月四日至同年三月二十一日），被告曾有存入一百餘
    萬元之紀錄（見原審卷第七十七頁第八十頁），惟上開帳戶於八十七年三月二十
    七日即被列為拒絕往來戶，告訴人所持有被告所交付支票之發票日為八十七年四
    月三十日，雖經提示後仍無法兌現，且觀之上開帳戶原係於八十六年十月二日開
    戶，卻於未逾半年之時間內被列為拒絕往來，則上開帳戶內曾有存款之事實，亦
    無解於被告詐欺犯行之成立。再告訴人於原審訊問時供稱：「（被告除了租用吊
    車的工程款沒有付之外，於租吊車時，有何詐術施用？）被告租吊車時只叫我們
    去吊鋼架，但是以他做的鋼架屋工程來說，吊鋼骨是第一個步驟，其次還要焊接
    ，組合牆壁屋頂等，而他第一次工程款有收到，被倒的是後面的工程尾款，而他
    第一期工程款收了之後，不還給我，根本是存心詐騙。」等語（見原審卷第三十
    一頁、第三十二頁），經本院質之告訴人其真意為何？告訴人證稱：『（你在地
    方法院有說：「第一次工程款有收到被倒的是後面的工程尾款，而他第一期工程
    款收了之後，不還給我，」等語是指何意思？）我的意思是他向成碁公司收到第
    一期款，我收到的是支票，根本沒有收到第一期款。』等語，是告訴人所述係指
    被告有向其客戶收到第一期款，並非指告訴人有收到第一期款，原審認認告訴人
    有收到被告交付之第一期款，容有誤會。
  綜上所述，被告所辯，顯係飾卸之詞，不足採信，本件事證明確，被告犯行堪以認
  定。
二、核被告乙○○所為，係犯刑法第三百三十九條第二項之詐欺得利罪，被告先後七
    次犯行，時間緊接，觸犯犯罪構成要件相同之罪名，顯係基於概括之犯意為之，
    為連續犯，依法應以一罪論並加重其刑。又被告前犯詐欺案係於於八十五年八月
    至八十六年三月間所犯，距本件犯行有九月餘，且前案係犯詐欺罪，本件係犯詐
    欺得利罪，難認被告本件犯行，與前已判決確定之詐欺罪，有裁判上一罪之關係
    ，併此敘明。
三、原審認被告乙○○因遭廠商倒帳拖累致未能如期支付工程款予告訴人，主觀上自
    始未具不法所有之意圖，對被告為無罪之諭知，容有未洽，檢察官循告訴人之聲
    請提起上訴，指摘原判決不當，為有理由，應由本院將原判決撤銷改判，審酌被
    告之素行、犯罪之動機、手段、所生危害、犯後態度及迄今尚未清償積欠告訴人
    之工程款等一切情狀，判處如主文所示之刑，被告行為後刑法第四十一條業經修
    正，比較新舊二法，以新法對被告有利，應適用新修正之刑法第四十一條第一項
    為易科罰金折算之標準，如主文之所示。
四、被告經合法傳喚，無正當理由不到庭，爰不待其陳述，逕行判決，併此敘明。
據上論斷，應依刑事訴訟法第三百六十九條第一項前段、第三百六十四條、第二百九
十九條第一項前段、第三百七十一條，刑法第二條第一項前段、第五十六條、第三百
三十九條第二項、第四十一條第一項，罰金罰鍰提高標準條例第一條前段、第二條，
判決如主文。
本案經檢察官沈明彥到庭執行職務。
中    華    民    國      九十一  年       四       月      二十三      日
                             臺灣高等法院刑事第二十二庭
                                 審判長法  官  許  正  順
                                       法  官  胡  方  新
                                       法  官  林  明  俊
右正本證明與原本無異。
不得上訴。
                                       書記官  蕭  進  忠
中    華    民    國      九十一  年       四       月      二十四      日
附錄本案論罪科刑依據之法條：
刑法第三百三十九條
意圖為自己或第三人不法之所有，以詐術使人將本人或第三人之物交付者，處五年以
下有期徒刑、拘役或科或併科一千元以下罰金。
以前項方法得財產上不法之利益或使第三人得之者，亦同。
 附表：
┌──────┬───────────────┬────────────┐
│時       間 │金  額（新台幣）│   備    註             │
├──────┼───────────────┼────────────┤
│‧１‧４  │四萬元                        │交付：                  │
├──────┼───────────────┤票號ＵＣ0000000│
│‧１‧５  │五萬五千元                    │  發票日‧４‧，發票│
├──────┼───────────────┤  人為億鋼公司，付款人為│
│‧１‧  │四千七百五十元                │  聯邦銀行龍潭分行，面額│
├──────┼───────────────┤  九萬五千元之支票乙紙。│
│‧２‧  │五萬元                        │                        │
├──────┼───────────────┤票號ＮＷ0000000│
│‧２‧  │一萬四千零五十元              │  發票日‧９‧，付款│
├──────┼───────────────┤  人為合作金庫龍潭支庫，│
│‧３‧９  │三萬元                        │  面額三萬元之客票乙紙。│
├──────┼───────────────┤                        │
│‧３‧  │一千五百元                    │                        │
└──────┴───────────────┴────────────┘
